臺中高等行政法院判決　　　　　　　　　　　　　　　九十一年度訴字第六五五號
　　　　　　　　　　　　　　　.
　　原　　　告　甲○○
　　被　　　告　臺中縣稅捐稽徵處
　　代　表　人　乙○○
　　訴訟代理人　丁○○
　　　　　　　　丙○○
右當事人間因牌照稅事件，原告不服臺中縣政府中華民國九十年十二月十七日九○中
縣稅消字第○一八一九六六號訴願決定，提起行政訴訟。本院判決如左︰
　　主  文
原告之訴駁回。
訴訟費用由原告負擔。
　　事  實
甲、事實概要：緣原告所有Ｂ七–○八六八號車，自民國九十年三月十九日起因身心
    障礙者黃林意死亡免稅原因消失變更為應稅，被告乃依使用牌照稅法第十四條第
    一項規定予以核定補徵自死亡日至十二月三十一日止之九十年度使用牌照稅計新
    台幣（下同）八、八六○元。原告於九十年十二月五日提出異議，經被告以九十
    年十二月十七日九十中縣稅消字第○一八一九六六號函復補徵並無不符。另原告
    於九十年十二月二十一日第二次再向被告異議，被告認案情特殊，再以九十一年
    一月八日九十中縣稅消字第○九○一八六三三九○○號、九十一年一月十六日中
    縣稅消字第○九一○○一八一○○○號函復原告，為報請財政部解釋，辦理請示
    之相關事宜中，俟函釋後，如應繳納再另案寄發繳款書。經彙整縣市稅捐處表示
    意見後，遂以九十一年一月三十一日中縣稅消字第○九一○○四一一七○○號函
    報請財政部核示。惟原告表示不服，於九十一年二月十八日提起訴願（不服被告
    補徵上開車輛使用牌照稅八、八六○元）。嗣經財政部以九十一年五月一日台財
    稅字第○九一○四五二四九四號函核釋，應依該部九十年九月十一日台財稅字第
    ○九○○四五六○七○號函編定「使用牌照稅作業手冊」第三節、陸、二、（三
    ）規定辦理。被告乃依此規定重新辦理核課、發單，並以九十一年五月廿四日中
    縣稅消字第○九一○二二一二八○○號函通知原告將原填發之九十年期使用牌照
    稅繳款書（底冊編號0000000）註銷作廢，另為原告所有Ｂ七–○八六八
    號九十年期使用牌照稅期補繳部分差額繳款書（底冊編號0000000）處分
    。嗣原告上開所提起之訴願案經訴願決定不受理。原告不服，遂提起行政訴訟。
乙、兩造聲明：
一、原告聲明求為判決：(一)訴願決定及原處分（即被告核發原告九十年三月十九日至
    同年十二月三十一日車號Ｂ七–○八六八號，編號0000000之九十年度全
    期使用牌照稅繳款書）確認無效及撤銷。(二)被告應給付原告七十萬元，及自九十
    一年八月十七日起至清償日止按年息百分之五計算之利息。(三)訴訟費用由被告負
    擔。
二、被告聲明求為判決：原告之訴駁回。
丙、兩造之陳述：
壹、原告起訴及補充意旨略以：
一、按鈞院九十一年八月二十二日（九一）中高行振審一九一簡○○一三九字○○三
    三六九號函係於九十一年八月二十六日送達被告，惟其答辯狀遲至九十一年九月
    九日始交寄，此有被告交郵掛號第二三三二二一號可稽，是被告所為答辯已違背
    行政訴訟法第二百六十七條規定之法定期間，自屬無效，等同對本件為不爭執。
    而被告另為之處分本屬他案，且已由原告依相關法律提起行政救濟，先予陳明。
二、本件被告違反「信賴保護原則」，更增法律所無之限制下，辦理本件使用牌照稅
    之課徵，原告於九十年十二月五日依訴願之先行程序，以被告「違背徵收程序」
    提出異議，並請撤銷課徵事宜，屆期滿二個月後，其仍不為決定，嗣於九十一年
    二月九日提具訴願書，迄九十一年五月十五日滿三個月之訴願應決定期間，其不
    為延審通知，顯無延審必要，原告於九十一年六月十日請其確認行政處分無效，
    而台中縣政府遲至九十一年六月二十日方作成訴願決定，被告未於時效內作成行
    政處分，其不作為已違法。
三、被告所稱「撤銷之繳款書已撤銷」，該繳款書係指九十一年五月二十四日中縣稅
    消字第○九一○二二一二八○○號，底冊編號為0000000號之使用牌照稅
    繳款書，其應於原告九十年十二月七日送達二個月內，應撤銷而未撤銷，顯為違
    法。
四、本件使用牌照稅之減免使用者係先妣黃林意（具身心障礙者身分），凡有不法侵
    其合法權利者，應依身心障礙者保護法第六十四條處以懲戒及罰鍰予受侵害者，
    歷次申請、陳情等經統計黃林意所受不法侵害之損害，依民法第二百十六條已達
    七十萬元，再依行政訴訟法第七條之規定自得加以請求。
五、按行為時法令未有「因身心障礙者死亡，其免稅原因即消失變更為應稅」之規定
    ，被告增列法所無之限制，顯有違法。且使用牌照稅法第十四條規定係指交通工
    具發生「改換機件」或「改設座架」，而未言「因身心障礙者死亡或死亡當日」
    ，又台中縣使用牌照稅徵收細則第十條第二項亦未明定，身心障礙死亡時應如何
    處理，是被告顯有不當擴大解釋。另原告於九十年十二月五日申請撤銷課徵系爭
    稅款，被告於九十年十二月七日受理，後於九十一年二月十八日提起訴願，已歷
    時二月又十一日，被告未為真實及完全陳述，非為解決雙方之爭議，而有明顯誤
    導裁判之嫌，亦違反行政訴訟法第一百三十二條準用民事訴訟法第一百九十五條
    之規定。
六、至被告所稱依財政部九十年九月十一日台財稅字第○九○○四五六○七○號函編
    定「使用牌照稅作業手冊」第三節、陸、二、（三）規定辦理乙節，該規定實應
    於九十年九月十一日後始生效，其前仍應適用六十九年五月所編印之舊規定。縱
    應適用新規定，該規定對「年」期間之解釋亦牴觸母法第十條之解釋，牴觸之部
    分自應無效。另被告雖於九十一年五月二十四日通知註銷系爭稅繳款書，然已於
    原告提起訴願之後，其已不法侵害原告權利，是就其不法侵權部分，自應加以賠
    償。且訴願標的未全部消失，訴願機關逕為不受理決定亦屬違法。
貳、被告答辯意旨略以：
一、本件原告於九十年十二月五日所提異議聲明書，並非依稅捐稽徵法第三十五條及
    同法施行細則第十一條規定檢附原繳款書申請復查，被告乃以一般申請案件受理
    （非以復查案受理），並以九十年十二月十七日九十中縣稅消字第○一八一九六
    六號函復原告在案，自無原告所稱已逾二個月不為決定之情事。
二、又原告於九十年十二月二十一日第二次異議聲明暨請求事項函，再次表示對原課
    徵九十年使用牌照稅案提出異議，為解決雙方之爭議，被告乃就爭議之事項，以
    九十一年一月八日九十中縣稅消字第○九○一八六三三九○○號、九十一年一月
    十六日中縣稅消字第○九一○○一八一○○○號函復原告，為報請財政部解釋，
    辦理請示之相關事宜中，俟函釋後，如應繳納再另案寄發繳款書。嗣經彙整縣市
    稅捐處表示意見後，遂以九十一年一月三十一日中縣稅消字第○九一○○四一一
    七○○號函報請財政部核示，案經財政部以九十一年五月一日台財稅字第○九一
    ○四五二四九四號函核釋，應依財政部九十年九月十一日台財稅字第○九○○四
    五六○七○號函編定「使用牌照稅作業手冊」第三節、陸、二、（三）規定辦理
    。被告乃依上開規定重新辦理核課、發單，並同時以九十一年五月二十四日中縣
    稅消字第○九一○二二一二○○八號函，通知原告將原填發之使用牌照稅繳款書
    註銷作廢，另為處分，於法並無不合。
三、另原告請求損害賠償七十萬元乙節，按被告對於本案之行政處分並無任何違誤，
    要求賠償，依法無據。
　　理  由
甲、原告之訴不合法部分：
一、按原告之訴有起訴不合程式或不備其他要件者，行政法院應予裁定駁回之，行政
    訴訟法第一百零七條第十款定有明文。又提起訴願，以有行政處分存在為前提要
    件，此觀之同法第四條第一項定甚明。
二、本件關於原告請求撤銷訴願決定及原處分（即被告核發原告九十年三月十九日至
    同年十二月三十一日車號Ｂ七–○八六八號，編號0000000之九十年度全
    期使用牌照稅繳款書）部分。經查，本件依事實欄所述，被告以原告所有Ｂ七–
    ○八六八號車，自九十年三月十九日起因身心障礙者黃林意死亡，免稅原因消失
    變更為應稅，被告乃依使用牌照稅法第十四條第一項規定予以核定補徵該車輛自
    黃林意死亡日至十二月三十一日止之九十年度使用牌照稅計八、八六○元。原告
    於九十年十二月五日提出異議後，經被告以九十年十二月十七日九十中縣稅消字
    第○一八一九六六號函復補徵並無不符。原告不服，於九十一年二月十八日提起
    訴願（不服被告補徵上開車輛使用牌照稅八、八六○元）。又被告以原告九十年
    十二月二十一日異議聲明暨請求事項函，認為案情特殊，函復原告為報請財政部
    解釋，辦理請示之相關事宜中，俟函釋後，如應繳納再另案寄發繳款書。經財政
    部函釋，應依該部九十年九月十一日台財稅字第○九○○四五六○七○號函編定
    「使用牌照稅作業手冊」第三節、陸、二、（三）規定辦理。被告乃依此規定重
    新辦理核課、發單，並以九十一年五月廿四日中縣稅消字第○九一○二二一二八
    ○○號函通知原告將原填發之九十年期使用牌照稅繳款書（底冊編號00000
    00）註銷作廢，另為原告所有Ｂ七–○八六八號九十年期使用牌照稅期補繳部
    分差額繳款書（底冊編號0000000）處分，有該函附卷可稽，原告所稱被
    告所撤銷係九十一年五月廿四日中縣稅消字第○九一○二二一二八○○號函，尚
    有誤會。嗣原告上開所提起之訴願案經訴願決定不受理，原告仍不服，循序提起
    本件行政訴訟。是原告所請求撤銷之被告核發原告九十年三月十九日至同年十二
    月三十一日車號Ｂ七–○八六八號，編號0000000之九十年度全期使用牌
    照稅繳款書，該處分既經被告以九十一日中縣稅消字第○九一○二二一二八○○
    號函撤銷而不存在（被告於本件審理中亦到庭陳稱關於該繳款書之處分業已撤銷
    ，原告仍改其聲明），原告對之提起行政訴訟，請求撤銷部分，依首開規定，於
    法未合，訴願機關以訴願程序不合，予以不受理之決定，亦無不合，此部分併於
    後述無理由部分，於本判決中一併駁回之。
乙、原告之訴無理由部分：
一、次按確認行政處分無效之訴訟，非原告有即受確認判決上之法律利益者，不得提
    起，其確認因其他事由而消滅之行政處分為違法之訴，亦同，為行政訴訟法第六
    條第一項所規定。
二、原告請求確認上開訴願決定及原處分（即被告核發原告九十年三月十九日至同年
    十二月三十一日車號Ｂ七–○八六八號，編號0000000之九十年度全期使
    用牌照稅繳款書）無效部分。按該處分依前述經被告以九十一日中縣稅消字第○
    九一○二二一二八○○號函撤銷而不存在，被告另以該函檢送原告所有Ｂ七–○
    八六八號九十年期使用牌照稅期補繳部分差額繳款書，原告如對此被告新開立之
    繳款書如有不服，自應依復查程序及訴願程序提起行政救濟，而原告對於提起確
    認已註銷行政處分無效部分，並未能確切證明其權利或法律上利益，有因其主張
    無效行政處分侵害之危險，且其侵害之危險，得以確認判決除去之可能，是原告
    請求確認上開業經被告撤銷之處分（其已無須依該繳款書之內容繳納使用牌照稅
    ）及不受理之訴願決定為無效，要難認其有即受判決之法律上利益，此部分之訴
    依上開規定，自非正當，不予准許，應予駁回。
三、關於原告請求被告應給付其七十萬元及自九十一年八月十七日起至清償日止按年
    息百分之五計算之利息部分。其訴稱要旨為本件使用牌照稅之減免使用者係原告
    已去世黃林意（具身心障礙者身分），受有不法侵害其合法權利者，應依身心障
    礙者保護法第六十四條處以懲戒及罰鍰予受侵害者，歷次申請、陳情等經統計黃
    林意所受不法侵害之損害，依民法第二百十六條已達七十萬元，再依行政訴訟法
    第七條之規定自得加以請求等云。
四、次按「．．．原屬免稅或原納較低稅額之交通工具，變更應稅或應納較高稅額者
    ，應按日計算徵收差額部分之稅款．．．。」，為使用牌照稅法第十四條第一項
    所明定。經查，本件係被告以原告所有Ｂ七–○八六八號車，自九十年三月十九
    日起因身心障礙者黃林意死亡，免稅原因消失變更為應稅，被告乃依上開規定予
    以核定補徵該車輛自黃林意死亡日至十二月三十一日止之九十年度使用牌照稅計
    八、八六○元。嗣經原告對此提出異議後，被告認為案情特殊，報請財政部解釋
    ，再以九十一日中縣稅消字第○九一○二二一二八○○號函通知原告將原填發之
    九十年期使用牌照稅繳款書（底冊編號0000000）註銷作廢，另為原告所
    有Ｂ七–○八六八號九十年期使用牌照稅期補繳部分差額繳款書（底冊編號00
    00000）處分。原告如對此被告新開立之繳款書如有不服，自應依復查程序
    及訴願程序提起行政救濟，原告對此主張被告對其有所侵害權利，所引身心障礙
    者保護法第六十四條規定，並非規範有關損害賠償之請求權，且原告亦未能舉證
    證明被告機關有應負賠償之責任，及原告受有何種之損害，是原告依身心障礙者
    保護法第六十四條及民法第二百十六條之規定，請求被告應給付其七十萬元及自
    九十一年八月十七日起至清償日止按年息百分之五計算之利息部分，自為無理由
    ，此部分訴訟亦應予駁回。
丙、至原告另引民事訴訟法（原告誤載為行政訴訟法）第二百六十七條第一項之規定
    ：被告於收到訴狀後，如認有答辯必要，應於十日內提出答辯狀於法院．．．。
    而主張被告之答辯無效乙節，按此為規定被告提出答辯狀之時期，並未規定被告
    如延遲時日答辯則答辯無效，再此規定亦未規定為行政訴訟法得準用，是原告此
    部分主張亦有誤會，併予敘明。
據上論結，本件原告之訴為一部不合法，一部為無理由，依行政訴訟法第一百九十五
條第一項後段、第九十八條第三項前段，判決如主文。
中　　華　　民　　國　　九十一　　　年　　　十一　　　月　　二十　　　　日
                 臺 中 高 等 行 政 法 院   第 四 庭
                                審 判 長 法  官　沈　應　南
                                         法  官　黃　淑　玲
                                         法  官　許　武　峰
右正本證明與原本無異。
如不服本判決，應於判決送達後二十日內向本院提出上訴書狀，其未表明上訴理由者
，應於提起上訴後二十日內向本院提出上訴理由書（須依對造人數附具繕本）；如於
本判決宣示或公告後送達前提起上訴者，應於判決送達後二十日內補提上訴理由書（
須附繕本）。未表明上訴理由者，逕以裁定駁回。
提起上訴應預繳送達用雙掛號郵票拾份（每份三十四元)。
中　　華　　民　　國　　九十一　　　年　　　十一　　　月　　二十　　　　日
                                     法院書記官  詹  靜  宜
